---
title: "lista 1 multivariada"
author: "Guilherme"
date: "12/06/2023"
output: html_document
---

```{r setup, include=FALSE}
knitr::opts_chunk$set(echo = TRUE, warning = FALSE, message = FALSE)
```


```{r pacotes}
library(ggplot2)
library(readxl)

library(dplyr)
library(GGally)

library(gapminder)
library(gganimate)
library(gifski)

```


## 1)
**a)** Compute a matriz de correlação entre as medidas. O que você nota?

**d)** Produza gráficos de dispersão entre as variáveis através da função *ggpairs* disponível no pacote *GGally*.

**c)** Faça Q-Q Plot para verificar a normalidade das medidas de rigidez. 

**d)** Faça mais 3 representações gráficas para esses dados.

```{r, include = FALSE, warning=FALSE, message = FALSE}
banco.1 <- read.delim("banco 1.txt", header=TRUE) #trocar 

#a)
cor(banco.1)
#As variáveis x1 e x2, assim como x3 e x4, apresentam alta correlação. Entre as variáveis x2 e x3 a correlação é menor

#b)
ggpairs(banco.1, corMethod = "pearson")

#c)

par(mfrow = c(2, 2))  
for (col in 1:4) {
  qqnorm(banco.1[, col], main = paste("Q-Q Plot:", colnames(banco.1)[col]))
  qqline(banco.1[, col], col = 2)
}

#d)

boxplot(banco.1)

par(mfrow = c(2, 2))
for (col in 1:4) {
  hist(banco.1[, col], main = paste("Histograma:", colnames(banco.1)[col]), xlab = "Valores")
}


ggplot(banco.1) +
  geom_density(aes(x1, fill = "x1"), alpha = 0.5) +
  geom_density(aes(x2, fill = "x2"), alpha = 0.5) +
  geom_density(aes(x3, fill = "x3"), alpha = 0.5) +
  geom_density(aes(x4, fill = "x4"), alpha = 0.5) +
  labs(title = "Distribuição das Variáveis",
       x = "Valores",
       y = "Densidade",
       fill = "Variáveis") +
  scale_fill_manual(values = c("x1" = "red",
                               "x2" = "blue",
                               "x3" = "green",
                               "x4" = "gray"))


```

## 2)

Faça o exercício 1.27 do livro Applied Multivariate Statistical Analysis.

```{r exercício 1.27}
# a)
acres = c(47.4, 35.8, 32.9, 1508.5, 1217.4,
          310.0, 521.8, 5.6, 922.7, 235.6,
          265.8, 199.0, 2219.8, 761.3, 146.6)
visitors = c(2.05, 1.02, 2.53, 1.23, 4.40,
             2.46, 9.19, 1.34, 3.14, 1.17,
             2.80, 1.09, 2.84, 3.30, 2.59)
df = data.frame(acres, visitors)
plot(df)
cor(df$acres, df$visitors, method = 'pearson')

'b)Claramente a obs. em que visitors está acima de 8 constitui um outlier'
df2 = df[-7, ]
cor(df2$acres, df2$visitors, method = 'pearson')

'Esse outlier influenciou de forma importante o coeficiente de correlação, que antes era de 0.17 e depois de sua retirada passou a ser 0.39.'

'c)Não, pois a escala mudaria mas os pontos continuariam posicionados da mesma forma, mantendo a mesma correlação.'


```

## 3)

**c)** Faça os exercícios 1.17, 1.18 e 1.19 do livro Applied Multivariate Statistical Analysis.

```{r exercicios 1.17/ 1.18/1.19 e gráficos }

dados <- read_excel("dados multivariada.xlsx")
dados = dados[-1, ]
dados = dados[, -1]

dados = as.data.frame(apply(dados, 2, as.numeric))

# 1.17)

summary(dados)
dp = apply(dados, 2, sd)
dp
cor(dados)

# 1.18)


dados <- dados %>%
  mutate(`100m` = 100 / `100m`,
         `200m` = 200 / `200m`,
         `400m` = 400 / `400m`,
         `800m` = 800 / (`800m` * 60),
         `1500m` = 1500 / (`1500m` * 60),
         `3000m` = 3000 / (`3000m` * 60),
         `Marathon` = 42195 / (`Marathon`*60))

summary(dados)
dp = apply(dados, 2, sd)
dp
cor(dados)

# 1.19)
ggpairs(dados, corMethod = "pearson")
boxplot(dados)

```

## 4)
A partir da fórmula da distribuição normal multivariada, encontre a equação da distribuição normal bivariada.


## 5)
Seja o vetor $X= (X_1, X_2) \sim N_2(\mu, \Sigma)$, qual a distribuição de $(X_1/X_2)$? Qual a média e qual a variância desse distribuição.


## 6)
**c)** Faça 5 representações gráficas desses dados.

**d)** Queremos modelar algumas variáveis conjuntamente, utilizando uma distribuição normal multivariada. Quais das variáveis poderiam ser modeladas utilizando essa distribuição? Justifique a sua resposta.

d)As variáveis de que se espera que sejam normais, a princípio, são a expectativa de vida e o PIB per capita. Essas duas variáveis podem estar ligadas diretamente, supondo que um PIB per capita maior leva à uma expectativa de vida maior.

```{r gapminder}

caminho = "C:/Users/GUILHERME/Documents/pacotes estat - R"
gapminder = gapminder

# c)
#grafico de barras
grouped_data <- gapminder %>%
  group_by(continent) %>%
  summarise(mean_gdpPercap = mean(gdpPercap))

ggplot(grouped_data, aes(x = continent, y = mean_gdpPercap)) +
  geom_bar(stat = "identity") +
  labs(title = "Média do PIB per capita por continente",
       x = "Continente",
       y = "Média do PIB per capita") +
  theme(axis.text.x = element_text(angle = 90, vjust = 0.5, hjust = 1))

#gráfico de dispersão
ggplot(gapminder, aes(x = lifeExp, y = gdpPercap, color = continent)) +
  geom_point() +
  labs(title = "Relação entre PIB per capita e Expectativa de vida",
       x = "Expectativa de vida",
       y = "PIB per capita",
       color = "Continente") +   
  scale_color_manual(values = c("red", "blue", "green", "purple", "orange"))
 
#gráfico animado
plot = ggplot(gapminder, aes(gdpPercap, lifeExp, size = pop, colour = country)) +
  geom_point(alpha = 0.7, show.legend = FALSE) +
  scale_colour_manual(values = country_colors) +
  scale_size(range = c(2, 12)) +
  scale_x_log10() +
  facet_wrap(~continent) +
  labs(title = 'Year: {frame_time}', x = 'GDP per capita', y = 'life expectancy') +
  transition_time(year) +
  ease_aes('linear')


animate(plot, renderer = gifski_renderer())

```

```{r removendo os png}

arquivos_png <- list.files(caminho, pattern = "*.png", full.names = TRUE)
file.remove(arquivos_png)

```

